【裁判字號】    94,訴,488
【裁判日期】    950302
【裁判案由】    毒品危害防制條例
【裁判全文】
臺灣苗栗地方法院刑事判決               94年度訴字第488號
公  訴  人  臺灣苗栗地方法院檢察署檢察官
被      告  乙○○
                    （現於台灣台中監獄苗栗分監另案執行）
上列被告因毒品危害防制條例案件，經檢察官提起公訴（94年度
偵字第1377號），本院判決如下：
    主  文
乙○○轉讓第一級毒品，累犯，處有期徒刑壹年捌月。
    理  由
    犯罪事實
一、乙○○曾於民國91年11月29日及92年2 月27日分別因為持有
    第一級毒品、連續施用第二級毒品犯行，經本院各判處有期
    徒刑5 月及6 月，並經定應執行刑為有期徒刑10月，而於92
    年7 月8 日執行完畢。
二、乙○○卻仍於93年10月底某日下午4 時許，在苗栗縣頭份鎮
    東興橋上，基於轉讓之意思，無償將第1 級毒品海洛因1 小
    包（未達淨重5公克）交給甲○○，以供其施用。
三、本案件經苗栗縣警察局移送臺灣苗栗地方法院檢察署檢察官
    偵查後起訴。
    理  由
一、關於證據能力之認定
（一）被告對於本案相關證據之證據能力爭執情形如下：（見本
      院卷第33頁）
   1、證人甲○○之警詢供述，因所言不實，故無證據能力。
   2、證人甲○○之偵訊供述（即於檢察官訊問時之陳述），因
      受到檢察官誘導，故顯不可信。
（二）對於上述爭執，本院審認如下：
   1、關於證人甲○○之警詢供述部分，被告並無辯護人為其辯
      護，為彌補現行刑事訴訟制度中，因採取改良式當事人進
      行主義，對於未具法律專業之被告所造成的實質不對等，
      並善盡法院對於被告的照顧義務，應從寬解釋被告對於證
      據能力所表明之異議：在被告以外之人之警詢供述，原則
      上不具證據能力之現行法律規定下（刑事訴訟法第159 條
      第1 項參照），當被告對於此等被告以外之人之警詢供述
      表明其為不實在時，即應解釋為其對於此等供述證據之證
      據能力已表示異議，而未同意其作為證據。此時，除非有
      法定例外情形，應認為依刑事訴訟法第159 條第1 項之規
      定，該被告以外之人於警詢之供述不得作為證據。本件證
      人甲○○之警詢供述，查無法定例外之事由，應認為無證
      據能力。
   2、被告以外之人於偵查中向檢察官所為之陳述（即偵訊陳述
      ），如顯有不可信之情況，依刑事訴訟法第159 條之1 第
      2 項反面解釋，即不得為證據。惟為使明確區別證據能力
      與證據證明力之概念，以及反應偵訊陳述「原則得為證據
      」、「除外之例外不得為證據」之上述條文立法形式，應
      認所謂「顯有不可信」之情況，僅限於其陳述係出於強暴
      、脅迫、恐嚇等直接違反陳述人意願之情形，始符合例外
      不得為證據之事由。本件證人甲○○之偵訊供述，經查雖
      有由檢察官提示後，更正其陳述之情形（偵卷第61頁），
      然依上述說明，仍不屬於「顯有不可信」之情況。故仍應
      有證據能力。至其偵訊供述，有前後不一致之更正情形，
      是否影響其證據證明力，則詳後加以論斷。
二、認定犯罪事實所根據的證據及理由
（一）上述犯罪事實已經證人甲○○於偵、審中具結證述明確（
      偵卷第58頁、本院卷第50-55 頁）。以下並就其證言何以
      可以採信的理由，分點說明：
   1、證人甲○○不論在偵查中或本院審理中，均曾與被告當庭
      對質或詰問。面對被告之對質與詰問，證人甲○○之證詞
      雖然會有前後略有不同，或須加以更正之處，但證人甲○
      ○均仍堅指被告有如犯罪事實欄所示之轉讓第一級毒品海
      洛因一小包之行為，並無不實作證而情虛不敢當面指證之
      情事。
   2、證人甲○○在本院審理時，其作證過程無法流暢陳述，經
      常須要思考（本院卷第50頁），在偵訊中甚至須要更正陳
      述（偵卷第61頁）。經本院補充訊問結果，這是因為證人
      甲○○曾經自殺，將農藥打進血管，導致肺纖維化，也曾
      經因此產生幻覺，而其自殺是發生在94年3 、4 月間，其
      偵訊供述正是他自殺後出院所說（本院卷第54頁）。因此
      ，對於其證言之採認與否，不能以一般人之標準加以判斷
      。毋寧，其在身體有上述病痛情形下，作證時會有無法流
      暢陳述、須要思考、須要更正陳述等情形，均屬可以理解
      之事，自不因此影響其可信度。
   3、依照證人甲○○於偵、審中所證，其施用毒品之方式包括
      用注射及抽煙之方式（偵卷第60頁），先前也曾經拿過被
      告摻有海洛因之香煙來吸（本卷第50頁），再加上其身體
      有上述之病痛情形，其於偵訊中作證時，會將轉讓「一小
      包海洛因」誤為轉讓「一支海洛因香煙」而須更正證詞，
      應該是其來有自，也有其混淆之基礎，並非如被告所質疑
      是檢察官誘導證詞之結果。
（二）被告自己在偵訊中與證人甲○○對質時也說：「你（指證
      人甲○○）那一次說你很苦，我（指被告自己）跟你說你
      去死算了，你一直拜託我（指要毒品施用），說大家都會
      遇到甘苦」等語（偵卷第61頁）。由此可見，證人甲○○
      並非無中生有，而是其確實曾經央求過被告，請被告無償
      轉讓以供其施用。又若非被告與證人甲○○先前有相當交
      情，證人甲○○豈有可能無緣無故向被告央求轉讓毒品以
      供施用？因此，被告之所以會轉讓毒品給證人甲○○，自
      是因其確有相當交情使然。
（三）另外，被告自己也有施用毒品之前科，先前也曾經持有第
      一級毒品而遭判刑，此有臺灣高等法院被告前案紀錄表可
      證（本院卷第10頁）。其於警詢亦稱：其施用毒品是向一
      位綽號「阿柳」之男子所購買（偵卷第17頁），顯見其確
      實亦有取得毒品之門路，可供轉讓給證人甲○○。
（四）本件被告轉讓毒品之數量，雖因轉讓之毒品未經扣案以供
      鑑定，但第一級毒品海洛因為違禁品，政府查緝甚嚴，價
      值不菲，承前所述，被告之轉讓行為既是因交情使然，而
      未取得對價，衡情數量應不可能太多，且既無證據顯示其
      轉讓之數量有淨重5 公克以上，基於罪疑有利於被告認定
      之原則，均應認本件被告轉讓海洛因之數量未達5 公克。
      （如係5 公克以上，則應依毒品危害防制條例第8 條第6
      項及行政院93年1 月7 日院臺法字第0930080551號令發布
      之「轉讓持有毒品加重其刑之數量標準」第2 條第1 項第
      1 款，加重其刑。其結果較不利於被告）
三、被告辯解不採納的理由
    被告否認犯罪，辯解的重點大致有以下幾點：(1)未曾有轉讓
    海洛因給證人甲○○之行為；(2)證人甲○○是存心證述不實
    來加害被告；(3)案發當時，被告遭到通緝，被告都還怕證人
    甲○○報警查緝，所以沒有與證人甲○○見面，更不可能有
    轉讓毒品之情事，至於證人甲○○曾經向被告索取毒品，是
    發生在通緝之前的事。惟查：
（一）關於被告否認曾有提供海洛因給證人甲○○一節，經檢察
      官於偵查中將被告送請內政部警政署刑事警察局測謊鑑定
      結果顯示其呈不實反應；又對於「本案，你有沒有提供任
      何海洛因給阿進（即證人甲○○）」之問題，被告答稱：
      「沒有」，亦呈不實反應。此有該局94年8 月15日刑鑑字
      第0940123886號鑑定書可證，並有鑑定當時被告生理反應
      之圖譜1 份可供查考（附偵卷第75頁證物封套內），且經
      該局於本院審理中再於94年11月1 日以刑鑑字第09401645
      25號函詳細說明測謊鑑定之鑑定原理及上述鑑定書中各鑑
      定方法之意涵（本院卷第29頁）。顯見被告所辯本案中未
      曾提供海洛因給證人甲○○，係虛偽不實。
（二）本案中除被告自己之陳述外，並無證據可以支持證人甲○
      ○有存心證述不實以構陷被告之情事。反而是被告自己先
      於警詢中稱：「我想不起來這個人（指證人甲○○）」等
      語（偵卷第17頁）。一個被告根本想不起來的人，又怎會
      故意證述不實構陷被告？及至偵、審中被告乃改稱：因證
      人甲○○曾向他要過毒品，被他拒絕，且說話很重，因此
      而有過節等情。但果確實如此，被告接受警詢時，應該立
      即就能有所回憶反應，而指出其與證人有過節之處，又何
      以會說想不起來這個人？可見其偵、審中陳述所謂之「過
      節」，應是臨訟杜撰，只不過是用以支持其係受證人甲○
      ○構陷之辯詞。
（三）依照臺灣高等法院被告前案紀錄表之記載，被告曾於93年
      11月3 日有因毒品危害防制條條例判刑確定執行案件，遭
      通緝之紀錄。而證人甲○○指證被告轉讓毒品之時間是93
      年10月底某日，此正符合被告所述證人甲○○向他索取毒
      品時是在被通緝之前。也因此，不發生被告所辯：因怕遭
      報警查緝，故未與證人甲○○見面，亦未轉讓毒品之情形
      。其該部分所辯情節，顯然只是混淆事件前後發生順序之
      說法，不足採信。
四、論罪科刑的理由
（一）被告的行為是犯毒品危害防制條例第8 條第1 項的轉讓第
      1 級毒品罪。
（二）被告有如犯罪事實欄首段所述之前科及執行情形，有臺灣
      高等法院被告前案紀錄表可證，其受有期徒刑執行完畢後
      5 年內，再犯本件有期徒刑以上之罪，為累犯，應依刑法
      第47條規定，加重其刑。
（三）審酌被告先前已有多次違反麻醉藥品管理條例、毒品危害
      防制條例等前科，此有上述前案紀錄表可憑，此次轉讓之
      數量僅有1 小包，並只供證人甲○○1 人施用，但其足以
      殘害證人甲○○身心；犯後矢口否認犯行，編織不實辯詞
      ，企圖逃避刑責，面對證人已於偵、審程序當庭指證，仍
      無認錯悔改之意，並因此造成程序相當耗費，排擠其他真
      正無辜被告更快使用法院調查資源之正當權益，有必要從
      重量刑等一切情狀，量處如主文所示的刑罰。
五、適用之法律
（一）刑事訴訟法第299條第1項前段。
（二）毒品危害防制條例第8條第1項。
（三）刑法第11條前段、第47條。
中    華    民    國    95    年    3     月    2     日
                  刑事第一庭  審判長法  官  劉 興 浪
                                    法  官  羅 貞 元
                                    法  官  蔡 志 宏
以上正本證明與原本無異。
如不服本判決應於送達後10日內向本院提出上訴狀（應附繕本）
。
                                    書記官  楊 慧 萍
中    華    民    國    95    年    3     月    3     日
附記論罪的法條全文
毒品危害防制條例第8條第1項：
轉讓第一級毒品者，處1 年以上7 年以下有期徒刑，得併科新
臺幣1百萬元以下罰金。


司法院資訊處製作；財團法人民間司法改革基金會備份。
